【裁判字號】    99,簡上,199
【裁判日期】    990817
【裁判案由】    清償借款
【裁判全文】
臺灣高雄地方法院民事判決             99年度簡上字第199號
上  訴  人  甲○○
被 上訴 人  中國信託商業銀行股份有限公司
法定代理人  丙○○
訴訟代理人  陳哲彥
            丁○○
            乙○○
上列當事人間請求清償借款事件，上訴人對於本院鳳山簡易庭民
國99年3月31日所為第一審簡易判決（99年度鳳簡字第223號）提
起上訴，經本院於99年7月27日言詞辯論終結，判決如下：
    主  文
上訴駁回。
第二審訴訟費用由上訴人負擔。
    事 實 及 理 由
一、被上訴人法定代理人於起訴時為麥克迪諾馬，嗣於本院審理
    中變更為丙○○，並具狀聲明承受訴訟，業據提出聲明承受
    訴訟狀及公司變更登記表各1 件為證（見本院審卷第23至25
    頁），經核並無不合，應予准許。
二、被上訴人主張：
  (一)上訴人向被上訴人申請信用卡使用，依約上訴人得憑被上訴
    人發行之信用卡於特約商店記帳消費，惟各月之消費款應依
    被上訴人寄送之消費明細月結單所定之日期及方式繳納帳款
    ，如未能悉數清償，應另給付按年息百分之20計算之利息。
    上訴人迄至民國95年12月13日使用信用卡期間，累積尚欠被
    上訴人消費款新臺幣（下同）36,932元、利息574元，計37,
    506 元，本應於95年12月14日前繳納，經被上訴人多次催討
    ，均置之不理。又兩造簽訂小額循環信用貸款契約，上訴人
    得持被上訴人所發之現金卡於約定額度範圍內，向被上訴人
    借用現金，借款利率係依固定年利率百分之18.25 計算，如
    延遲還款時，除上開利息外，並按年息百分之1.75計付違約
    金。上訴人曾先後持該卡向被上訴人借得87,201元，依約本
    應於95年11月28日清償上開借款，卻未如數給付。為此，爰
    依信用卡契約及消費借貸之法律關係，請求上訴人給付37,5
    06元，及其中36,932元部分自95年12月14日起至清償日止，
    按年息百分之20計算之利息；暨應給付被上訴人87,201元，
    及自95年11月29日起至清償日止，按年息百分之18.25 計算
    之利息，並自95年12月30日起至清償日止，按年息百分之1.
    75計算之違約金。
  (二)嗣經原審判決上訴人全部敗訴，因上訴人提起本件上訴，而
    援用原審之主張及陳述等語。並聲明：上訴駁回。
三、上訴人則以：伊並非無還款意願，因現無資力全部清償，希
    望能分期償還。爰於本院聲明：(1)原判決廢棄。(2)被上訴人
    在第一審之訴應予駁回。
四、被上訴人主張之上揭事實，業據提出與其所述相符之信用卡
    申請書及約定條款1份（原審卷第7頁、第22頁）、客戶消費
    明細表（原審卷第8至14頁）、現金卡申請書及約定書1份（
    原審卷第18至19 頁）、放款帳戶還款交易明細影本1份（原
    審卷第20至21頁）等為證，核屬相符，且為上訴人所不爭執
    ，堪信為真實。從而，被上訴人本於信用卡契約及消費借貸
    之法律關係，請求上訴人給付37,506元、87,201元，及利息
    、違約金，為有理由，應予准許。
五、按債務人無為一部清償之權利。但法院得斟酌債務人之境況
    ，許其於無甚害於債權人利益之相當期限內，分期給付，或
    緩期清償，民法第318條第1項固定有明文。惟本條項但書之
    規定，僅認為法院有斟酌債務人境況，許其分期給付或緩期
    清償之職權，非認債務人有要求分期給付或緩期清償之權利
    可言；最高法院23年上字第224 號著有判例要旨。上訴人雖
    主張其資力狀況有困窘之情事，欲以每月攤還3000元分期清
    償云云；惟依前揭法律規定，僅於例外時，始得由法院斟酌
    之，而法院斟酌是否准許上訴人分期給付之時，應注意兼顧
    債權人之利益。本件上訴人分期給付之請求經被上訴人訴訟
    代理人當庭陳明不同意，上訴人復未提出任何證據以釋明其
    陷入生活困頓之經濟上困境，本院自無從斟酌。又上訴人亦
    未表明其能確實按期清償之擔保，倘許其分期給付，亦難期
    待上訴人依約履行，恐將損害被上訴人之利益甚鉅。從而，
    上訴人請求每月以攤還3000元來分期清償云云，即屬無據。
六、綜上所述，原審所為上訴人敗訴之判決，並無不合。上訴意
    旨指摘原判決不當，求予廢棄改判，為無理由。
七、本件事證已臻明確，兩造其餘攻擊防禦方法，核與判決結果
    無影響，爰不逐一論述，併此敘明。
八、據上論結，本件上訴為無理由，依民事訴訟法第436條之1第
    3 項、第449條第1項、第78條，判決如主文。
中    華    民    國    99    年    8     月    17    日
                  民事第五庭  審判長法  官  李昭彥
                                    法  官  李育信
                                    法  官  洪榮家
以上正本證明與原本無異。
本件不得上訴。
中    華    民    國    99    年    8     月    17    日
                                    書記官  胡美儀

司法院資訊處製作；財團法人民間司法改革基金會備份。
